【裁判字號】    90,訴,262
【裁判日期】    920731
【裁判案由】    偽造文書等
【裁判全文】
臺灣臺北地方法院刑事判決                            九十年度訴字第二六二號
    公  訴  人  臺灣臺北地方法院檢察署檢察官
    被      告  丙○○  男  四.
右列被告因偽造文書等案件，經檢察官提起公訴（八十八年偵字第一八０四二號、一
八九六四號、八十九年偵字第一六一九號、一六二０號），本院判決如左：
    主  文
本件免訴。
    理  由
一、公訴意旨略以：被告丙○○與共同被告乙○○（另行審結）基於變造汽車駕駛執
    照之犯意聯絡，於民國八十六年十一月間某日，由共同被告乙○○將其先前竊得
    之甲○○駕駛執照（駕照號碼：Ｚ000000000號）在不詳地點交與被告
    丙○○，由被告丙○○將上揭汽車駕駛執照上之照片換貼變造為共同被告乙○○
    之照片，因認被告丙○○涉有刑法第二百十二條之變造特許證罪嫌。
二、按案件曾經判決確定者，應諭知免訴之判決，刑事訴訟法第三百零二條第一款定
    有明文，又按刑事訴訟法第三百零二條第一款之規定，係以同一案件，已經法院
    為實體上之確定判決，該被告應否受刑事制裁，即因前次判決而確定，不能更為
    其他有罪或無罪之實體上裁判。此項原則，關於實質上一罪或裁判上一罪（如刑
    法第五十五條及第五十六條之犯罪），其一部事實已經判決確定者，對於構成一
    罪之其他部分，且為最後審理事實法院宣示判決前發生者，亦有其適用，最高法
    院三十二年上字第二五七八號判例意旨可資參照。又偽造國民
    證間，乃列於同一條項（刑法第二百十二條）之犯罪，且構成犯罪要件亦復相同
    ，自得成立連續犯。
三、經查：訊之被告丙○○坦承有受共同被告乙○○之委託，將所交付之甲○○汽車
    駕駛執照再轉交與綽號「老二」、不詳姓名年籍之成年男子換貼乙○○之照片而
    與變造後再交還乙○○之情，核與共同被告乙○○於警訊及本院訊問中供述內容
    相符，並有扣案變造之甲○○汽車駕駛執照一張在卷可稽，被告丙○○共同變造
    汽車駕駛執照犯行固堪認定；然查：被告丙○○另於八十七年五月初，在臺北市
    ○○路某公司，與綽號「老二」、不詳姓名年籍之成年男子基於偽造國民
    、公印文之犯意聯絡，由被告交付其照片一紙及其弟簡建棟之年籍、兵役等資料
    予「老二」，由「老二」於不詳時地偽造「內政部印」及「臺灣省臺北縣政府之
    公印文」各一枚後，偽造換貼有丙○○相片之簡建棟國民
    告丙○○持以行使，經臺灣新竹地方法院於八十八年七月一日八十七年訴字第五
    三六號判決判處丙○○有期徒刑六月確定等情，有臺灣高等法院檢察署刑案紀錄
    簡覆表、判決書一紙在卷可稽；訊之被告丙○○辯稱：本件系爭之甲○○汽車駕
    駛執照係共同被告乙○○於八十七年三、四月間交付與伊，伊遂併同前開丙○○
    相片及簡建棟年籍、兵役資料，同時地交與「老二」變造及偽造等語（見本院九
    十年十一月廿一日訊問筆錄），雖共同被告乙○○於警訊時供稱：係於八十六年
    十一月間將其先前於八十六年四月間竊得之甲○○汽車駕照，以新臺幣一萬元（
    下同）之代價交付與被告丙○○變造等語（見警卷第四十頁），且共同被告乙○○迄於本院訊問中又供稱：不記得交前開汽車駕駛執照給丙○○的時間，應該是
    在八十七年過年前等語（見本院九十二年二月十二日、三月十八日訊問筆錄），
    核與被告丙○○所述交付與伊進行變造之時間不相一致，然共同被告之供述，在
    無其他積極證據可資佐證之情形下，自無從率為認定犯罪事實之唯一證據，公訴
    意旨認被告丙○○係於八十六年十一月間變造前開甲○○汽車駕駛執照，所憑之
    證據僅有共同被告乙○○之供述，自尚無從為被告丙○○本件犯罪時間之認定依
    據，而得推翻被告丙○○所述：係於八十七年五月間與其弟簡建棟國民
    時交與「老二」偽、變造此一供述之真實性；況縱如公訴意旨所指，被告丙○○
    係於八十六年十一月間變造上開甲○○駕駛執照，然此一犯罪時間，核與前開判
    決認定之偽造國民
    復相同，堪信亦係基於概括犯意而為，而具有連續犯之裁判上一罪關係，是本件
    公訴意旨所指犯罪事實雖已臻明確，然此一犯罪事實，業為前揭確定判決效力所
    及，依前開說明，自應為被告免訴判決之諭知。
四、移送併辦意旨略以：被告丙○○於八十五年一月十一日凌晨三時許，意圖為自己
    不法所有，竊取ＨＧ—五四八八號自小客車一部，得手後將所竊贓車車身號碼後
    三碼七四八變造為一一四號，以使其車身號碼與偽造之進取貨物稅完稅證明書等
    車籍資料相符，向監理機關冒領牌照ＤＡ—七四一二號，因認被告丙○○涉有竊
    盜、偽造文書罪嫌。經查：本件被告丙○○被訴偽造文書犯行，業經本院認與前
    揭確定判決之犯行間有同一案件之裁判上一罪關係而應為免訴之諭知，已如前述
    ，是以移送併辦部分實與本件起訴之犯罪事實，無實質上一罪或裁判上一罪關係
    ，無從併為審理，此部分應退回臺灣新竹地方法院檢察署另行依法處理。
據上論斷，應依刑事訴訟法第三百零二條第一款，判決如主文。
本案經檢察官游儒倡到庭執行職務
中      華      民      國    九十二    年      七      月    三十一    日
                                      臺灣臺北地方法院刑事第八庭
                                          審判長法  官 林銓正
                                                法  官 鄭佾瑩
                                                法  官 張永宏
右正本證明與原本無異。
如不服本判決，應於判決送達後十日內，向本院提出上訴狀。
                                                書記官 黃瓊滿
中      華      民      國      九十      年      七      月    三十一日


司法院資訊處製作；財團法人民間司法改革基金會備份。
